【裁判字號】    92,重訴,9
【裁判日期】    920606
【裁判案由】    毒品危害防制條例
【裁判全文】
臺灣高雄地方法院刑事判決                       九十二年度重訴字第九號
    公  訴  人  臺灣高雄地方法院檢察署檢察官
    被      告  乙○○
    指定辯護人  本院公設辯護人陳信凱
右列被告因違反毒品危害防制條例案件，經檢察官提起公訴（九十一年度偵字第二０
五八一號），本院判決如左：
    主  文
乙○○無罪。
    理  由
一、公訴意旨略以：被告乙○○基於販賣第一級毒品海洛因之概括犯意，於九十一年
    六月間，連續在高雄縣茄定鄉○○村○○街七巷三十號前及高雄縣梓官國小等地
    ，販賣第一級毒品海洛因予甲○○（涉施用第一級毒品另由本署檢察官偵辦）施
    用四次，甲○○則交付古硬幣予乙○○，以抵價金，嗣乙○○攜帶第一級毒品海
    洛因二十包（合計淨重三百三十八．七五公克，包裝重三八．七一公克），駕駛
    自小客車搭載甲○○，於九十一年七月三十日二十二時五十分許，行經高雄市三
    民區○○○路與莊敬路口時，為警攔車稽查，乃乙○○竟駕車逃逸，並於警員追
    逐中，將其持有之上開海洛因二十包丟棄車外，旋於同日二十三時許，在高雄市
    三民區○○路與正義路口為警捕獲，並扣得第上開第一級毒品海洛因二十包；因
    認被告涉犯毒品危害防制條例第四條第一項之販賣第一級毒品海洛因罪嫌。
二、按犯罪事實應依證據認定之，無證據不得推定其犯罪事實；又不能證明被告犯罪
    或其行為不罰者，應諭知無罪之判決；刑事訴訟法第一百五十四條、第三百零一
    條第一項分別定有明文。次按事實之認定，應憑證據，如未能發現相當證據，或
    證據不足以證明，自不能以推測或擬制之方法，以為裁判基礎；又認定不利於被
    告之事實，須依積極證據，苟積極證據不足為不利於被告事實之認定時，即應為
    有利於被告之認定，更不必有何有利之證據；又刑事訴訟上證明之資料，無論其
    為直接或間接證據，均須達於通常一般之人均不致有所懷疑，而得確信其為真實
    之程度，始得據為有罪之認定，若其關於被告是否犯罪之證明未能達此程度，而
    有合理性懷疑之存在，致使無從形成有罪之確信，根據「罪證有疑，利於被告」
    之證據法則，即不得遽為不利被告之認定；此有最高法院四十年台上字第八六號
    、三十年上字第八一六號、七十六年度台上字第四九八六號判例意旨可資參照。
    且「罪疑惟輕」、「無罪推定」原本即為刑事訴訟法之大原則，尤其晚近刑事訴
    訟制度與憲法保障人權思想相結合下，該二原則益形重要，此由最高法院於九十
    年九月四日以九十年度第七次刑事庭會議決議二十五年上字第三七０六號判例（
    該判例之要旨為：審理事實之法院，對於被告之犯罪證據，應從各方面詳予調查
    ，以期發現真實，苟非調查之途徑已窮，而被告之犯罪嫌疑仍屬不能證明，要難
    遽為無罪之判斷。）不再援用，亦可見其端倪。
三、本件公訴人認被告涉有前揭毒品危害防制條例第四條第一項之販賣第一級毒品罪
    嫌，無非係以另案被告甲○○之供述，及扣案之海洛因二十包（驗後淨重三百三
    八．七五公克）可佐，且被告所供述毒品是綽號「小隻」之人所有，惟無法提供
    小隻之真實姓名等資料以供查證，是被告所辯不足採等情為其論罪之依據。惟訊
    據被告乙○○堅決否認有何販賣第一級毒品海洛因之犯行，辯稱：我沒有販賣予
    甲○○，扣案毒品是真實姓名不詳綽號「小隻」之成年男子所有等語。經查：
〔一〕被告自警訊時即堅決否認有何販賣第一級毒品犯行，辯稱：「伊所施用的毒品
      是與甲○○合資購買，於九十一年七月二十九日十三時向綽號小隻之男子以新
      台幣〔下同〕六千元購買」（九十一年七月三十一日警訊筆錄）「查獲當日原
      本小隻與我們坐同車，不知何因下車，要我與甲○○先繞一圈再回來載他，其
      下車未拿該包毒品下車，但他下車沒多久，警察即來臨檢盤查」（九十一年八
      月十三日警訊筆錄），而證人甲○○於警局初訊時，僅供稱被告曾拿一枝摻有
      海洛因之香煙給伊施用，並未指證被告有販賣毒品之犯行（九十一年七月三十
      一日警訊筆錄參照）嗣於觀察勒戒中並供稱：「當日伊與乙○○在高雄榮民總
      醫院與小隻男子碰面，小隻交一小包海洛因給乙○○，並要伊等二十二時左右
      再來，伊與乙○○依約定時間到場後，小隻交給乙○○一只手提袋，要我們等
      他，他要拿東西給別人馬上回來，不久之後，二人即被警方查獲」〔見九十一
      年八月九日警訊筆錄〕核與被告供述該海洛因來源並無不符，顯足認扣案之海
      洛因毒品二十包係綽號「小隻」之不詳姓名年籍男子所有，並非被告所有甚明
      。又證人甲○○於警訊中供陳：「當日伊與被告共同駕駛之車牌號碼２Ｍ－八
      三七０號自小客車，是伊於七月三十日十五時左右，向台南市○○路四九一號
      富雄小客車租賃有限公司，以每日一千八百元租賃，當日伊租車載伊太太到高
      雄後，下午六時許，即在梓官國小附近等被告，再由被告載伊到高雄市榮總醫
      院附近與綽號小隻男子碰面」等語〔見九十一年七月三十一日訊問筆錄〕；在
      偵查中證稱：「那天乙○○打電話給我，我要他幫我買毒品．．．是乙○○開
      車，到榮總醫院他的朋友有上車，但一下子就下車了，在榮總醫院那邊．．．
      ，結果就跑給警察追了」（九十一年十月二十二日偵訊筆錄）；在本院審判中
      證稱：「我是去找乙○○要毒品．．．」（九十二年二月二十日訊問筆錄）益
      見當日確係被告開車搭載甲○○去向「小隻」購買第一級毒品海洛因無訛。
      再者，被告既係開車搭載證人甲○○前往購買毒品而為警查獲以如前述。則如
      被告確販賣毒品予甲○○施用而圖利，衡情應向其上手購得後，再以較高價格
      出售予甲○○始為正辦。焉有開車搭載買主，一同前往購買毒品而自曝其毒品
      來源並使其購買者知悉毒品來源，而喪失對甲○○販毒可能賺取差額利潤之機
      會？綜上各情，被告所辯：伊是與甲○○合資向小隻購買毒品，被查獲之海洛
      因是「小隻」所有等語，尚非不可採信。
（二）再證人甲○○於警訊中固陳稱：「我每次都是以一些古硬幣與乙○○換取一點
      點海洛因吸食，共交易四次，地點有二次在住處，一次在梓官國小外，另一次
      就被查獲，時間忘了」、「伊於九十一年六月中旬染上毒品，毒品來源是乙○
      ○給伊吸食」、「換取海洛因毒品古硬幣是伊母親蔡阿尉在鐵工場工作時撿獲
      而來，已有數十年」等語〔見九十一年八月九日警訊筆錄〕，在偵查中供稱：
      「有時候我拿古錢給他換海洛因」（九十一年十月二十日偵訊筆錄）；被告同
      一時間在警局中所陳是「以古硬幣換來海洛因」；又言「是乙○○給伊吸食」
      前後證述巳有矛盾不一情形，巳難遽採。縱其所證述上開情節為可採，是亦僅
      可認定甲○○係以古幣而非現金與被告換取毒品而已。果爾，則應審酌者厥為
      古硬幣是否為高價值之物品，而可使被告達成販賣營利之目的？查該古硬幣並
      未扣案，公訴人亦未舉證證明該硬幣之年份、價值，已無從評估其價值究竟是
      否較海洛因毒品為高；又證人甲○○之古硬幣來源既是其母親蔡阿尉在鐵工場
      工作時撿拾回來，顯尚難認為具有高價值之物且該古硬幣已變形無任何價值等
      情，復經證人甲○○在本院審理中結證屬實（本院九十二年五月二十三日審判
      筆錄），參以海洛因係極為昂貴之毒品，古幣係無價值之物二者間難認有等值
      對價性，是縱證人甲○○曾有拿一些古硬幣贈予被告，應可認純係朋友間互相
      饋贈性質，難認古硬幣與海洛因二者間有以物易物之販賣對價關係存在甚明。
      是證人於本院中所陳「是因為伊知道被告有收集古硬幣興趣，所以才送給被告
      」等語，堪認屬實，是本件尚難以被告曾於警訊中所陳前後不一之供述，即認
      被告有販賣毒品之犯行甚明。
四、 準此，綜上各節，無法明確認扣案之海洛因係被告意圖販賣而販入之毒品，又
     無法依證人甲○○之證詞，遽認其所交付其母在鐵工場拾獲之古硬幣與被告交
     付之海洛因具有同等對價關係；此外，復查無其他積極證據足資證明被告有公
     訴人所指之犯行，既不能證明被告犯罪，自應為被告無罪之諭知。
五、至九十一年六、七月間，被告是否無償轉讓第一級毒品海洛因予甲○○部分，因
    公訴人起訴書記載之事實係『被告於九十一年六月間起，連續販賣第一級毒品海
    洛因予甲○○四次』，與前開無償轉讓部分，在時間及構成要件上，基礎事實均
    非同一，無法變更起訴法條，自應由公訴人另行偵辦。
據上論斷，應依刑事訴訟法第三百零一條第一項前段，判決如主文。
中      華      民      國    九十二    年      六      月      六      日
                                  臺灣高雄地方法院刑事第一庭
                                      審判長法  官  林水城
                                            法  官  方百正
                                            法  官  陳銘珠
右為正本證明與原本無異。
如不服本判決，應於判決送達後十日內，向本院提出上訴狀。
                                            書記官  謝群育
中      華      民      國    九十二    年      六      月      六      日


司法院資訊處製作；財團法人民間司法改革基金會備份。
